臺灣高等法院臺中分院民事裁定　九十一年度家抗字第一三二號
　　抗　告　人　財政部國有財產局臺灣中區辦事處
　　法定代理人　乙○○
　　訴訟代理人　甲○○
　　相　對　人　丙○○
右抗告人因與相對人間指定遺產管理人事件，對於中華民國八十八年四月二十九日臺
灣臺中地方法院八十八年度家聲字第六四號所為裁定，提起抗告，本院裁定如左：
      主      文
原裁定廢棄，發回臺灣臺中地方法院。
      理      由
一、本件相對人於原法院聲請意旨略以：臺中縣大里鄉○○段一六六地號等一三一筆
    土地，被繼承人蔡少明生前於民國八十年六月一日出售予相對人，其中一六六、
    一六七地號兩筆土地迄今尚未辦理過戶登記。惟被繼承人不幸於八十七年二月七
    日死亡，其繼承人全部於同年月十三日具狀向原法院聲明拋棄繼承，並經原法院
    以中院貴民允八十七繼字第一○五號函准予備查在案；被繼承人之全體繼承人既
    已拋棄繼承，復未經選定遺產管理人管理被繼承人之遺產，茲為辦理移轉登記，
    爰聲請指定抗告人即財政部國有財產局為遺產管理人等語。並據提出協議書、原
　　法院中院貴民允八十七繼字第一○五號函影本、死亡證明書、土地登記謄本三件
　　為證。
二、原法院以經調取上開拋棄繼承卷即原法院八十七年度繼字第一○五號民事卷核閱
    屬實，自堪信相對人之主張為真正，爰指定財政部國有財產局臺灣中區辦事處為
    被繼承人之遺產管理人。
三、抗告意旨略以：本案被繼承人蔡少明有合法繼承人，法律未規定相對人為無人承
    認之繼承之唯一遺產管理人，亦未規定拋棄繼承權後不得擔任被繼承人之遺產管
　　理人；遺產管理人仍應依民法繼承之相關規定處理被繼承人之遺產，且被繼承人
　　蔡少明所遺不動產屬於「有遺債大於遺產之虞」的「繼承人拋棄繼承權之無人承
　　認繼承」之遺產，仍應另選定有行為能力、對被繼承人之財產債務較他人瞭解之
　　繼承人為宜，而本案繼承人較抗告人更適任為遺產管理人，雖其聲明拋棄繼承，
　　仍無礙其擔任遺產管理人之能力及道義等語。
四、依司法院七十四年十月十五日院臺廳一字第○五七八六號函示：「此類拋棄繼承
    事件，多屬遺債大於遺產形同破產，儘量避免選任國有財產局為遺產管理人」。
    法院在指定被繼承人之遺產管理人時，自應先審查是否有其他適合之人可任被繼
    承人之遺產管理人，如無，在不得已之情形，才指定國有財產局為遺產管理人，
    蓋抗告人係一公務機關，依國有財產法規定綜理國有財產事務，執行事務所需預
    算為全國人民納稅所得，倘顯無遺產可歸屬國庫，可能造成以國家資源管理對國
    庫毫無利益之財產並須墊付無法歸墊之管理費用，無異使公器淪為私用，損及全
    民利益，令國庫遭受權利之侵害，乃司法院前揭函示精神所在，況被繼承人蔡少
    明之繼承人蔡鶴齡等人雖均拋棄繼承，惟對蔡少明生前之事較國有財產局為瞭解
    ，是否不得擔任蔡少明之遺產管理人？原法院就被繼承人遺產是否不足支付遺產
    管理費用？蔡少明之繼承人蔡鶴齡等人是否均不適任遺產管理人均未審酌，遽依
    相對人之聲請，指定抗告人為遺產管理人，自有未洽。抗告人抗告意旨指摘原裁
    定不當，求予廢棄，為有理由，應由本院予以廢棄，發回原法院更為適法之裁定
    。
五、據上論結，本件抗告為有理由，依非訟事件法第二十八條、第八條第二項、民事
    訴訟法第四百九十二條，裁定如主文。
中　　　華　　　民　　　國　　九十一　　年　　 十一　　 月　　二十七　　日
~B1民事第一庭審判長法　官　林陳松
~B2                法  官  鄭金龍
~B3　　　　　　　　法　官　王重吉
右為正本係照原本作成。
如不服本裁定應於裁定送達後十日內向本院提出抗告理由狀（須按他造人數附具繕本
），並繳納抗告裁判費新臺幣肆拾伍元及送達用雙掛號郵票拾份（每份拾肆元）。
~B　　　　　　 　 書記官　顏子良
中　　　華　　　民　　　國　　九十一　　年　　 十一　　 月　　二十八　　日
                                                                        Ｙ
